【裁判字號】    97,交聲,925
【裁判日期】    980320
【裁判案由】    聲明異議
【裁判全文】
臺灣臺南地方法院交通事件裁定         97年度交聲字第925號
移送機關    交通部公路總局嘉義區監理所臺南監理站
異議人即
受處分人    甲○○
上列受處分人因違反道路交通管理處罰條例案件，對於交通部公
路總局嘉義區監理所臺南監理站民國97年9月3日所為之裁決處分
（處分案號：嘉監南字第裁74-M00000000號），聲明異議，本院
裁定如下：
    主  文
原處分撤銷。
甲○○汽車駕駛人，在多車道不依規定駕車，處罰鍰新臺幣玖佰
元，並記違規點數壹點。
    理  由
一、原處分意旨略以：受處分人即異議人甲○○（下稱異議人）
    駕駛車牌號碼６７７９－ＦＵ號自用一般小客車，於民國九
    十七年八月五日八時二十五分許，行經台一線近新港社大道
    路段處（南往北方向），因在多車道不依規定駕車（行駛機
    慢車道），經臺南縣警察局交通警察隊員警逕行製單舉發。
    嗣經移送機關即交通部公路總局嘉義區監理所臺南監理站以
    其違規事證明確，依道路交通管理處罰條例第四十五條第四
    款，及違反道路交通管理事件統一裁罰基準表之規定，裁處
    異議人罰鍰新臺幣（下同）九百元等語。
二、本件異議意旨略以：異議人於該路口北上方向路口前方約兩
    百公尺前方豎立告示牌該告示牌標示「內側車道７－９時僅
    准左轉車輛使用」，一百公尺處豎立告示牌「中間車道７－
    ９時僅准左轉車使用」，故異議人行駛最右車道直行北上符
    合交通標示，警方於該路段交通顛峰時間並未實施交通疏導
    ，根據交通法規異議人因為告示不清而導致受罰實不合理，
    因而為此聲明異議，請求撤銷原處分等語。
三、按汽車駕駛人，爭道行駛而有在多車道不依規定駕車之情形
    者，處六百元以上一千八百元以下罰鍰；汽車駕駛人，違反
    同條例第四十五條者，除依原條款處罰鍰外，並記違規點數
    一點，道路交通管理處罰條例第四十五條第四款、第六十三
    條第一項第一款分別定有明文。
四、經查：
(一)、異議人駕駛車牌號碼６７７９－ＦＵ號自用一般小客車，於
    九十七年八月五日八時二十五分許，行經台一線近新港社大
    道路段處（南往北方向），因在多車道不依規定駕車（行駛
    機慢車道），經臺南縣警察局交通警察隊員警逕行製單舉發
    等情，有臺南縣警察局九十七年八月七日南縣警交字第Ｍ0
    0000000號舉發違反道路交通管理事件通知單一紙及
    現場採證光碟一份在卷可稽。
(二)、異議人雖辯稱：於該路口北上方向路口前方約兩百公尺前方
    豎立告示牌標示「內側車道７－９時僅准左轉車輛使用」，
    一百公尺處豎立告示牌標示「中間車道７－９時僅准左轉車
    使用」，故伊行駛最右車道直行北上符合交通標示云云。然
    關於道路交通管理之實際標誌、標線、管制方法、手段，乃
    行政機關依其職權所為裁量之行政措施或處分，且行政主管
    機關對於道路交通標線之決定，乃係基於全體交通動線順暢
    、安全、調節之整體必要，經周詳規劃後依職權所為之裁量
    ，則前開行政措施或處分，除有重大、明顯瑕疵或其他違法
    情形外，尚非本院所得任意指摘或變更。本件舉發違規路段
    原為三線車道，最外側為機慢車道，內側車道於七至九時僅
    准左轉彎車使用，而該路段於三二二．五公里處時，變更為
    四線車道，最外側為機慢車道，內側及中間車道於七至九時
    僅准左轉彎車使用，尚有一直行快車道可供直行車輛行，並
    於該路段前方約一百公尺及二百公尺二處，各設有上揭車道
    指引標誌牌一面，預告車道行進方向明確，俾使汽車駕駛人
    事先注意並預作反應等情，業據證人即  本件舉發之警員楊
    朝富於九十八年二月四日本院調查時到庭證述明確，並有其
    繪製現場平面圖一紙及現場照片二幀在卷可參。依前所述，
    本件違規路段之內側車道於七至九時之時段為左轉車專用道
    ，以供左轉新港社大道之車輛專用，外側車道則係供直行車
    行駛，而該路段於三二二．五公里處，則改繪成三線快車道
    ，於上開時段除內側車道供左轉車專用外，另調撥中間車道
    供左轉車專用，直行車輛仍僅可行駛於外側快車道，以避免
    左轉之車輛影響直行之車輛，並於前方設有車道指引標誌牌
    二面，指示前方車道行進方向，至為明確，顯見主管機關對
    於本件違規路段車道之調撥，並無重大、明顯瑕疵或其他違
    法或不合理之情事。
(三)、另按四輪以上汽車在劃有快慢車道分隔線之道路行駛，除起
    駛、準備轉彎、準備停車或臨時停車外，不得行駛慢車道。
    但設有快慢車道分隔島之道路不在此限，道路交通安全規則
    第九十五條第二項定有明文。而本院復於九十七年十二月三
    十日當庭勘驗案發時警員蒐證之攝影光碟，其結果為：畫
    面開始時，該路段為單向共三線車道，最外側車道為慢車道
    ，當時車流量大，快車道車流壅塞。撥放時間２秒時，異
    議人駕駛車輛出現行駛於畫面同向慢車道上。撥放時間９
    秒時，警員拍得上開汽車車號為「６７７９－ＦＵ」。此觀
    本院九十七年十二月三十日之訊問筆錄即明（見本院卷第二
    十七頁）。足見本件異議人駕駛之上開自小客車確於該路段
    僅三線車道，即最外側為機慢車道，內側為二線快車道，而
    左側內側快車道僅供左轉使用，然外側快車道仍可供直行車
    輛行駛之狀況下，行駛於機慢車道內，且無閃示左右方向燈
    表徵其方自慢車道起步行駛，或為準備停車而駛入慢車道，
    或臨時停駛於慢車道，抑或為轉彎而行駛慢車道等情狀。綜
    此，本件異議人係合法領有駕照之人，自應遵守道路交通安
    全規則，其於該路段駕車，自須依道路交通標誌、標線、號
    誌之指示行駛，況汽、機車分流，係為維護交通秩序，車輛
    均應依規定車道行駛，如汽車違規行駛慢車道，勢必影響正
    常車流與機車駕駛人自身之安全，汽車駕駛人若於遵行之車
    道因前方車流壅塞而無法通行時，仍應等候，依序而行，尚
    不能藉此跨駛機慢車道，而主張合法占用機慢車道。是異議
    人以前詞置辯，顯係卸責之詞，尚不可採。
五、綜上所述，異議人於前述時、地，駕駛自小客車爭道行駛而
    占用機慢車道之違規事實，既可認定。則移送機關依道路交
    通管理處罰條例第四十五條第四款，及違反道路交通管理事
    件統一裁罰基準表之規定，裁處異議人罰鍰九百元，係屬有
    據。惟移送機關漏未依道路交通管理處罰條例第六十三條第
    一項第一款規定記違規點數一點，容有未洽。故而，異議人
    執詞提出異議，雖無理由，惟原處分既有上開可議之處，自
    應由本院撤銷原處分，並依道路交通管理處罰條例第四十五
    條第四款、第六十三條第一項第一款，及違反道路交通管理
    事件統一裁罰基準表之規定，自為裁定如主文第二項所示之
    處分，以資適法。
六、據上論斷，應依道路交通管理處罰條例第八十七條第二項、
    第四十五條第四款、第六十三條第一項第一款，道路交通案
    件處理辦法第二十條前段，裁定如主文。
中    華    民    國    98    年     3    月    20    日
                        交通法庭法  官  陳金虎
以上正本證明與原本無異。
如不服本裁定應於送達後5日內向本院提出抗告狀（應附繕本）
。
                                書記官  蔡明峰
中    華    民    國    98    年    3     月    20    日


司法院資訊處製作；財團法人民間司法改革基金會備份。
